【裁判字號】    97,上,425
【裁判日期】    980317
【裁判案由】    損害賠償
【裁判全文】
臺灣高等法院臺中分院民事判決  97年度上字第425號
上  訴  人  丙○○
被  上訴人  乙○○
上列當事人間請求損害賠償事件，上訴人對於民國97年10月30日
臺灣臺中地方法院97年度訴字第1765號第一審判決提起上訴，本
院於98年3月3日言詞辯論終結，判決如下：
    主  文
上訴駁回。
第二審訴訟費用由上訴人負擔。
    事實及理由
壹、本件經本院審理結果，認第一審判決，其認事用法均無不當
    ，應予維持，並引用第一審判決書記載之事實．證據及理由
    。又查上訴人於原審主張侵權行為（即下列第貳項第款部
    分）之法律關係請求原審被告印尼籍甲○○○○○○損害賠償部分
    ，業經原審判令印尼籍甲○○○○○○應給付上訴人新台幣（下同
    ）148,667元（含醫療費68,667元及慰撫金80,000元），且
    印尼籍甲○○○○○○並未上訴而告確定，併此明。又查原審被
    告甲○○○○○○為印尼籍，則本件屬涉外事件。又按涉外民事法
    律適用法第9條第1、2項規定：「關於由侵權行為而生之債
    ，依侵權行為地法。但中華民國法律不認為侵權行為者，不
    適用之」；「侵權行為之損害賠償及其他處分之請求，以中
    華民國法律認許者為限」。查本件上訴人主張侵權行為發生
    地在中華民國境內（下詳述之），則本件之準據法自應為中
    華民國法律。
貳、兩造上訴及答辯要旨：
一、本件上訴人主張：原審被告甲○○○○○○為印尼籍，於民國（下
    同）90年至96年間以上訴人之夫林銀卿名義僱用，並負責照
    顧林銀卿之祖父即被上訴人乙○○（民國六年出生）。又於
    96年7月初，上訴人發現被上訴人與原審被告甲○○○○○○有不正
    當關係，遂告誡甲○○○○○○不得有踰矩行為，甲○○○○○○即懷恨在
    心，而被上訴人乙○○亦有所不滿，其二人並於下列時、地
    ，對上訴人有共同侵權行為：
    於96年8月1日在台中縣大肚鄉○○路44號兩造共同居住的
      住所，乙○○教唆甲○○○○○○毆打上訴人，但甲○○○○○○不敢打
      上訴人。
    於96年8月24日在上開住所的客廳，因乙○○要以摩托車
      載甲○○○○○○出去，上訴人勸乙○○不要出去，乙○○就用
      手把上訴人推開，致上訴人左手臂撞到放在客廳瓦斯爐上
      的茶壺燙傷，並撞到放在附近的桌椅擦傷。
    於96年8月29日在上開住所上訴人要去拿書，遇到甲○○○○○○
      在客廳角落煮菜，上訴人怕煮菜的油煙會污染書架上的書
      ，而伸手要去拿書，不小心碰觸到甲○○○○○○，甲○○○○○○馬上
      就衝出去外面拿大支鍋鏟打上訴人的頭部，致上訴人頭部
      縫了好幾針。
    查被上訴人非但教唆甲○○○○○○毆傷上訴人，甚且出手毆傷上
    訴人，為此依民法第184條第1項前段、185條、193條第1項
    、195條第1項前段等規定，提起本訴等情。並求為判決：
  (一)原判決不利於上訴人部分廢棄。
  (二)上廢棄部分：
    1.被上訴人乙○○應與原判決主文第一項判令第一審被告
      甲○○○○○○應給付上訴人部分，負連帶責任。
    2.被上訴人乙○○應再給付上訴人142萬元慰撫金，及自起
      訴狀繕本送達翌日起，至清償日止，按年息百分之五計算
      利息。
  (三)第一審廢棄部分及第二審訴訟費用均由被上訴人乙○○負擔
    。
  (四)上訴人願供擔保，請准宣告假執行。
二、被上訴人則以：伊否認有於上開時地，教唆印尼籍甲○○○○○○
    傷害上訴人；亦否認出手傷害上訴人。又上開款上訴人與
    甲○○○○○○發生緣由為：案發當時甲○○○○○○在煮晚餐，而上訴人
    主動挑釁所致；又上訴人之夫林銀卿則於翌日上午，以鋸子
    架在甲○○○○○○頸部並恐嚇之，致三人互控傷害、恐嚇，並分
    別經台灣台中地方法院檢察署（下簡稱台中地檢）以96年度
    偵字第23362號起訴傷害及恐嚇罪嫌，並經台灣台中地方法
    院以97年度易字第416號審理時，上訴人與甲○○○○○○並互相撤
    回告訴。另上訴人夫妻再對伊提出教唆傷害告訴，亦經台中
    地檢署以97年度偵字第10316號不起訴處分確定在案，足證
    伊並無上訴人主張之共同侵權行為，其請求伊連帶負損害賠
    償，顯屬無據等詞置辯。並求為判決駁回對造之上訴。
參、法官協議兩造爭點整理：（見本審卷第36 頁及其反頁、第
    87頁）
一、兩造不爭執事項：
  (一)被上訴人乙○○之子為林萬里；林萬里之子為林銀卿；上訴
    人丙○○為林銀卿之配偶。丙○○係乙○○之孫媳婦。（詳
    如上訴人丙○○於98年1月12日當庭繪製之親系表）
  (二)被上訴人乙○○之前曾僱用外勞被上訴人甲○○○○○○，僱用期
    間約4年，目前被上訴人甲○○○○○○已經離境臺灣返回印尼，不
    知行蹤。
  (三)台中地檢署97年偵字第10316號乙○○傷害案件經檢察官不
    起訴處分確定。又台中地檢署96年偵字第23362號傷害案件
    經台中地院以97年易字第416號審理時，丙○○、甲○○○○○○互
    相撤回傷害告訴而法院諭知公訴不受理確定；另林銀卿認罪
    協商經法院依恐嚇罪判處拘役20日確定在案。並經本院調閱
    上開偵審卷宗，核閱無誤。
二、兩造爭執事項：
    被上訴人乙○○是否教唆原審被告甲○○○○○○傷害上訴人丙○
    ○或出手傷害丙○○？
肆、得心證之理由：
一、按民事訴訟如係由原告主張權利者，應先由原告負舉證之責
    ，若原告先不能舉證，以證實自己主張之事實為真實，則被
    告就其抗辯事實即令不能舉證，或其所舉證據尚有疵累，亦
    應駁回原告之請求，最高法院17年上字第917號著有判例。
    本件上訴人主張被上訴人於上開時地教唆原審被告甲○○○○○○
    傷害上訴人或出手傷害上訴人云云，然為被上訴人所否認，
    依舉證責任分配之原則，自應由上訴人就被上訴人傷害及教
    唆傷害上訴人之事實，負舉證之責。
二、次查，上訴人主張被上訴人於上開時地教唆原審被告甲○○○○○
    ○傷害上訴人或出手傷害上訴人云云，無非以醫院診斷證明
    書、錄影光碟翻拍照片及現場錄音光碟為主要論據。然查，
    卷附（見本審卷第60頁）醫院診斷證明書載明：「患者（丙
    ○○）於96年8月24日門診治療，自訴被人推倒受傷」云云
    ，查既為上訴人「片面自訴」，自難為上訴人有利證據。另
    卷附（見本審卷第61、62頁）醫院診斷證明書分別記載「（
    丙○○）96年8月29日急診，縫合頭皮傷口五針，96年8月29
    日住院，96年9月11日出院．．．」；「（丙○○）96年8月
    29日經急診入院．．．共四顆牙因意外斷折．．．」云云，
    查既為96年8月29日發生事故，當屬上開與印尼籍甲○○○○○○
    衝突有關，自與被上訴人無關。次查，有關錄影光碟翻拍照
    片編號9、10、11、12號為上訴人指稱遭上訴人毆傷之證據
    云云（見本審卷第36頁），然查該編號9、11號照片為一婦
    人行走或抱頭之影象，而編號10、12號照片為一老者持一支
    木棍影象，殊難逕認為上訴人有利認定。另上訴人提出現場
    錄音光碟，經本院洽請本院資訊室電腦工程師許吉多到庭協
    助播放，但因錄音品質不佳，勘驗結果為：「錄音光碟中有
    男生、女生的談話聲，其中男生有以三字經說粗話，其餘錄
    音談話內容不清楚」，有勘驗筆錄在卷可按（見本審卷第87
    頁），要難證明被上訴人曾於上開時地教唆原審被告甲○○○○○
    ○傷害上訴人或傷害上訴人之事實。綜上，上訴人未能舉證
    以實其說，其逕主張被上訴人有侵權之行為，顯屬無據。
伍、綜上所述，本件上訴人主張依侵權行為之法律關係，請求被
    上訴人1.就原判決主文第一項判令第一審被告甲○○○○○○應給
    付上訴人金額，負連帶責任2.應再給付上訴人142萬元慰撫
    金及其法定遲延利息等，為不足採，被上訴人抗辯，尚屬可
    信。是原審為上訴人敗訴之判決，及駁回其假執行之聲請，
    並無不合。上訴意旨指摘原判決不當，求予廢棄改判，為無
    理由，應予駁回。又查原審既就上訴人敗訴部分，諭知駁回
    其假執行之聲請，則於第二審即本院判決維持原判時，自無
    庸再載「駁回假執行之聲請」，併此明。
陸、本件事證已臻明確，兩造其餘攻擊或防禦方法及所提證據，
    均與本院心證之形成，不生影響，爰不一一再加以論述，併
    此明。
柒、據上論結，本件上訴為無理由，依民事訴訟法第四百五十四
    條、第四百四十九條第一項、第七十八條，判決如主文。
中    華    民    國    98    年    3     月    17    日
          民事第七庭    審判長法  官  童 有 德
                              法  官  曾 謀 貴
                              法  官  陳 繼 先
以上正本係照原本作成。
如對本判決上訴，須於收受判決送達後二十日內向本院提出上訴
書狀，其未表明上訴理由者，應於提出上訴後二十日內向本院提
出上訴理由書（須按他造人數附具繕本）。
上訴時應提出委任律師為訴訟代理人之委任狀。具有民事訴訟法
第四百六十六條之一第一項但書或第二項之情形為訴訟代理人者
，另應附具律師及格證書及釋明委任人與受任人有該條項所定關
係之釋明文書影本。
                              書記官  陳 三 軫
中    華    民    國    98    年    3     月    17    日
                                                      Ｖ


司法院資訊處製作；財團法人民間司法改革基金會備份。
